臺灣苗栗地方法院交通事件裁定　　　　　94年度交聲字第91號
　　原處分機關　　交通部公路總局新竹區監理所苗栗監理站
　　異　議　人
　　即受處分人　　甲○○
上列異議人即受處分人因違反道路交通管理處罰條例案件，對於
裁決所民國94年7 月13日以竹監苗字第裁54-F00000000-0號、第
裁9654-F0 0000000-0 號、第裁54-F00000000-0號所為之處分，
聲明異議，本院裁定如下：
    主  文
原處分均撤銷。
甲○○均不罰。
    理  由
一、按機器腳踏車駕駛人或附載座人未依規定戴安全帽者，處駕
    駛人新臺幣5 百元罰鍰。又汽車駕駛人，行經有燈光號誌管
    制之交岔路口闖紅燈者，處新臺幣1 千8 百元以上5 千4 百
    元以下罰鍰。第60條汽車駕駛人，駕駛汽車有違反本條例之
    行為，經交通勤務警察或依法令執行交通稽查任務人員制止
    時，不聽制止或拒絕停車接受稽查而逃逸者，除按各該條規
    定處罰外，處新臺幣3 千元以上6 千元以下罰鍰。「汽車駕
    駛人在禁止臨時停車處所停車者，處新臺幣6 百元以上1 千
    2 百元以下罰鍰」，道路交通管理處罰條例第31條第5 項、
    第53條、第60條第1 項分別定有明文，而依同條第7-2 條汽
    車駕駛人之行為有左列情形之一，當場不能或不宜攔截製單
    舉發者，得對汽車所有人逕行舉發處罰：一、闖紅燈或平交
    道。二、搶越行人穿越道。三、違規停車而駕駛人不在場。
    四、不服指揮稽查而逃逸，或聞消防車、救護車、警備車、
    工程救險車之警號不立即避讓。五、違規停車或搶越行人穿
    越道，經各級學校交通服務隊現場導護人員簽證檢舉。六、
    　其他違規行為經以科學儀器取得證據資料者。前項逕行舉
    發，應記明車輛牌照號碼、車型等可資辨明之資料，查明汽
    車所有人姓名或名稱、住址後，製單舉發處罰之。第一項第
    六款以科學儀器取得證據資料，得委託民間辦理。再「違反
    道路交通管理事件統一裁罰基準及處理細則第11條第1 項第
    3 款規定：三、逕行舉發者，應按已查明之資料填註車牌號
    碼、車輛種類、車主姓名或地址，並於通知單上方空白處加
    註逕行舉發之文字後，由舉發機關送達被通知人。
二、原處分機關認受處分人即異議人甲○○於民國92年7 月31日
    下午5 時58分許，騎車牌號碼YAW-739 號重型機車，因未帶
    安全帽、闖紅燈、不服拒絕接受稽查而逃逸，涉有道路交通
    管理處罰條例第31條第5 項、第53條、第60條第一項之違規
    ，嗣經警連續逕行製單舉發後，未依限自動繳納罰鍰，原處
    分機關爰依上開法律規定，於94年7 月13日竹監苗字第裁
    54-F0 0000000-0 號、第裁9654-F0 0000000-0 號、第裁
    54-F000000 00-0 號，各裁罰異議人新台幣（下同）500 元
    、1,800 元、3,000 元在案，此有原處分機關違反道路交通
    管理事件裁決書3 份附卷可按。
三、聲明異議意旨略以：異議人接到裁決書才知道有此違規，但
    是取締內容為車號YAW-739 號重型機車闖紅燈、未戴安全帽
    及不服取締，但無照片可資為證，況且異議人並無此違規事
    項，何有不服指揮稽查逃逸？
四、經查，本件原處分機關認為異議人有上開違規事件，因卷內
    均查無有關苗栗縣警察局舉發違反道路通管理事件通知單或
    違規停車照片等證據，經原舉發機關函復稱：該違規通知聯
    已於92年8月8日以掛號郵寄送達，且無退案紀錄，因郵寄已
    逾1年多，郵局不接受查詢，致無法知悉該通知聯送達之情
    形，及原處分機關稱：本件電腦傳送，故無違規移送聯等情
    ，有原處分機關94年8月8日竹監苗字第0940007047號函所附
    苗栗縣警察局頭份分局94年6 月苗份警交字第0940005952號
    函可憑，而本件苗栗縣警察局頭份分局是否在逕行取締之後
    ，是否參照上開處理細則第11條1 項第3 款規定，另行將舉
    發違反道路通管理事件通知單送達，因欠缺舉發單可資為證
    而不詳。按法院受理交通事件，準用刑事訴訟法之規定，道
    路交通管理處罰條例第89條前段定有明文。是最高法院76年
    台上字第4986號判例「認定犯罪事實所憑之證據，雖不以直
    接證據為限，間接證據亦包括在內。然而無論直接證據或間
    接證據，其得為訴訟上之證明者，須於通常一般之人均不致
    有所懷疑，而得確信其為真實之程度者，始得據為有罪之認
    定。倘其證明尚未達到此一程度，而有合理之懷疑存在而無
    從使事實審法院得有罪之確信時，即應由法院為諭知被告無
    罪之判決」揭示刑事訴訟法上法院認定事實之最重要原則 (
    即認定被告有罪，就該有罪事實不能有任何之合理懷疑存在
    原則)， 於法院審理違反「道路交通管理處罰條例」案件時
    ，亦有其適用。易言之，法院於審理違反「道路交通管理處
    罰條例」案件，當踐行完畢調查證據程序後，為事實之認定
    時，如就原處分機關所認定行為人之違規事實仍有合理懷疑
    而無法百分之百確信行為人確有該當於「道路交通管理處罰
    條例」各該處罰規定之構成要件事實時，此際即應依訴訟上
    之待證事實「倘有懷疑，則從被告之利益作解釋」之證據法
    則，作對受處分人有利之認定。從而，本案因欠缺舉發單佐
    證，並無證據足以認定異議人有裁決所認為之違規，原處分
    機關依據上開道路交通管理處罰條例款規定，遽予裁處異議
    人罰鍰新臺幣300 元、1,800 元、3,000 元，即有未洽，本
    件異議為有理由，爰撤銷原處分，另諭知異議人不罰之裁定
    。
五、據上論結，應依道路交通案件處理辦法第20條前段，裁定如
    主文。
中　　華　　民　　國　　94　　年　　9 　　月　　5 　　日
                  交通法庭  法  官  張珈禎
右正本證明與原本無異。
如不服本裁定應於送達後5 日內向本院提出抗告狀。
                            書記官  黃雅琦
中　　華　　民　　國　　94　　年　　9 　　月　　7 　　日
